【裁判字號】    89,判,1388
【裁判日期】    890504
【裁判案由】    綜合所得稅
【裁判全文】
行  政  法  院  判  決                          八十九年度判字第一三八八號
    原      告  甲○○
    被      告  財政部臺北市國稅局
右當事人間因綜合所得稅事件，原告不服行政院中華民國八十八年四月六日台八八訴
字第一三六○五號再訴願決定，提起行政訴訟。本院判決如左︰
    主  文
原告之訴及附帶損害賠償之請求均駁回。
    事  實
緣原告八十五年度綜合所得稅結算申報，自行列報儲蓄投資特別扣除額新台幣（下同
）一○三、六二四元，被告以其中八七、○八四元為其因行政救濟應退稅款所領款之
利息（下稱系爭退稅款之利息）而否准認列，核定儲蓄投資特別扣除額為一六、五四
○元。原告不服，申請復查結果，未獲變更（被告民國八十七年六月三十日財北國
稅法字第八七○二六一三三號復查決定書），提起訴願、再訴願均遭駁回，遂向本院
提起本訴。茲摘兩造訴辯意旨如次：
原告起訴意旨略謂︰原告八十五年度綜合所得稅結算申報，自行列報儲蓄投資特別扣
除額一○三、六二四元，被告原核定以系爭退稅款之利息為原告因行政救濟應退稅款
所領款之利息而否准認列為儲蓄投資特別扣除額。系爭退稅款之利息因遭稅捐機關移
送法院強制執行而先行繳納，稅捐機關依稅捐稽徵法第三十八條規定就行政救濟後稅
款之退稅加計利息返還，其利率計算方式與金融機構存款利息並無不同，若稅捐機關
無錯誤徵收，存入金融機構而所得之利息，自可列入儲蓄投資特別扣除中依法扣除，
原告在明知被告錯誤核定依納稅款前，及先行繳納稅款供政府使用，理應獲得嘉許，
被告卻違法曲解法律內容，指稱行政救濟利息所得非屬金融機構存款等之利息所得，
竟否准認列扣除，有違憲法、稅捐稽徵法、所得稅法規定及稅捐稽徵公平原則，一再
訴願決定未撤銷原處分，認難折服。按所得稅法第十七條第一項第二款第三目第三小
目規定「納稅義務人於金融機構之存款之利息，合計全年不超過二十七萬元者，得列
入儲蓄投資特別扣除中全數扣除」，且所得稅法中並未有「行政救濟利息所得不得列
入儲蓄投資特別扣除中全數扣除」之限制規定，法律為有規定者，並非全屬禁止事項
。再訴願決定指稱「公法之適用，以明文規定者為限，本件系爭退稅款之利息，既不
在首揭行為時所得稅法規定扣除之內，則被告未准列報扣除，自無不當」，明顯違反
「無憲法第二十三條所稱四種必要情形，縱以法律限制人民基本權利，即與憲法第二
十三規定牴觸無效」之憲法賦予人民財產權之保障。稅捐稽徵法第三十八規定「行政
救濟確定後誤收或未繳稅款需加計利息一併退還或徵收」，立法意旨就行政救濟後稅
款利息之退補，對徵納雙方之稽徵公平原則相當明確，及該比喻稽徵稅款不因先繳或
緩繳而使徵納任一方於利息上獲利或受損，原告將該筆錯誤稽徵稅款，不繳轉而存入
金融機構本來就有存款利息所得可列入儲蓄投資特別扣除中申報扣除，行政救濟勝訴
後之退稅款加計利息所得，理應比照列入儲蓄投資特別扣除中扣除，否則稅捐稽徵法
第三十八條就行政救濟後稅款之退補有加計利息之規定，被告事後卻將應退稅款加計
利息所得列為非屬綜合所得稅中的儲蓄投資特別扣除再予以課徵所得稅，有何公理可
言！將來有誰願意先繳納稅款再被課徵所得稅！原告依憲法、中央法規標準法、稅捐
稽徵法及所得稅法所為之八十五年度綜合所得稅結算申報，自屬合法。另，原告八十
七年二月十六日提出復查申請，依上述稅捐稽徵法規定，被告應於兩個月內作成復查
決定（即八十七年四月十五日前），被告卻遲至八十七年六月三十日始做成復查決定
，共計遲延七十六天。被告由八十七年一月二十一日起算，至八十七年六月二十七日
止，加徵一五八天復查期間應納稅款緩繳之利息，但依法被告僅能計算八十七年一月
二十一日起，經八十七年二月十六日原告提出復查申請，至八十七年四月十五日被告
依法應最晚復查決定日，共計八十五天之復查期間應納稅款緩繳之利息，被告卻非法
多加徵其自行延誤復查決定七十三天之復查期間遲延納稅利息，上述稅捐稽徵法明定
「被告就原告復查申請應於兩個月內作成決定」，此為被告之義務，尚不容被告以「
原告於超過兩個月復查期限得逕行提出訴願」為辯駁，原告是否於被告超過兩個月復
查決定期限屆滿未決定而逕行提出訴願，此為原告之權利，尚不容被告置喙，鈞院就
此類似案件已多次判決被告就超過法定二個月復查決定期間，不得加計利息向納稅人
課徵稅款，誤收稅款部分亦應加計利息退還納稅義務人。爰求為判決，將再訴願決定
、訴願決定及原處分均撤銷，及判決超過法定二個月復查決定期間不得加計利息課稅
，誤收稅款加計利息退還原告等語。
被告答辯意旨略謂︰按「經依復查、訴願或行政訴訟等程序終結決定或判決，應退還
稅款者，稅捐稽徵機關應於復查決定，或接到訴願決定書，或行政法院判決書正本後
十日內退回；並自納稅義務人繳納該項稅款之日起，至填發收入退還書或國庫支票之
日止，按退稅額，依繳納稅款之日郵政儲金匯業局之一年期定期存款利率，按日加計
利息，一併退還。」「二扣除額：納稅義務人就左列標準扣除額或列舉扣除額擇一減
除外，並減除特別扣除額：(一)標準扣除額．．．(二)列舉扣除額．．．(三)特別扣除額：
1.．．．3.儲蓄投資特別扣除：納稅義務人及與其合併報繳之配偶暨受其扶養親屬於
金融機構之存款、公債、公司債、金融債券之利息，儲蓄性質信託資金之收益及公司
公開發行並上市之記名股票之股利，合計全年不超過二十七萬元者，得全數扣除，超
過二十七萬元者，以扣除二十七萬元為限．．．」為稅捐稽徵法第三十八條第二項、
所得稅法第十七條第一項第二款第三目第三小目所明定。本件原告八十五年度綜合所
得稅結算申報，列報儲蓄投資特別扣除額一○三、六二四元，原核定以其中八七、○
八四元係其因行政救濟應退稅款被告所加計退還之利息，尚非屬金融機構發給之利息
所得，遂予剔除補稅。經查原告當年度受領被告系爭退稅款之利息，此有附扣繳憑單
影本可稽，此亦為原告所不爭，因未符合首揭儲蓄投資特別扣除額之規定，是原核定
予以剔除補稅，尚無不合。爰求為判決，駁回原告之訴等語。
    理  由
按所得稅關於個人綜合所得總額得以儲蓄投資特別扣除減除，係以所得稅法第十七條
第一項第二款第三目第三小目規定：「二扣除額：納稅義務人就左列標準扣除額或列
舉扣除額擇一減除外，並減除特別扣除額：(一)標準扣除額．．．(二)列舉扣除額．．．
(三)特別扣除額：1.．．．3.儲蓄投資特別扣除：納稅義務人及與其合併報繳之配偶暨
受其扶養親屬於金融機構之存款、公債、公司債、金融債券之利息，儲蓄性質信託資
金之收益及公司公開發行並上市之記名股票之股利，合計全年不超過二十七萬元者，
得全數扣除，超過二十七萬元者，以扣除二十七萬元為限．．．」者為限。本件原告
八十五年度綜合所得稅結算申報，自行列報儲蓄投資特別扣除額一○三、六二四元，
被告以系爭退稅款之利息為其因行政救濟應退稅款所領取之利息而否准認列，核定儲
蓄投資特別扣除額為一六、五四○元等情，為兩造所不爭，並有各類所得扣繳暨免扣
繳影本憑單附原處分卷可稽，顯見系爭退稅款之利息未符合所得稅法第十七條第一項
第二款第三目第三小目規定之儲蓄投資特別扣額之規定，被告予以剔除補稅，揆之首
揭說明，原處分並無違誤，一再訴願決定遞予維持，均無不合。原告雖訴稱：系爭退
稅款之利息係被告退稅款利息收入八七、○八四元，被告認定該筆退稅利息收入非屬
金融機構發給之利息所得，惟該筆利息收入係被告退稅款加計利息所產生，為原告行
政救濟先行繳納稅款後勝訴所獲得之利息收入，若原告未先行繳納稅款而將其存入金
融機構，則行政救濟勝訴時除不須繳稅外也有該筆利息收入，故將該筆退稅款利息所
得稅同金融機構利息所得列報並無不當云云。惟查關於個人綜合所得應否免稅及免稅
之範圍如何，係屬立法機關依租稅法律主義得為合理之裁量之範疇，如所得無免稅規
定，即不在免稅之列，與憲法所定之租稅法律主義尚無牴觸，此原則參考司法院釋字
第二一七號解釋理由書所列之「．．．立法機關自得就其應否免稅及免稅之範圍如何
，為合理之裁量。獎勵投資條例第二十五條僅規定：『生產事業依公司法規定，將發
行股票超過票面金額之溢價作為公積時，免予計入所得額』，行政院中華民國五十六
年十二月七日臺經字第九四九四號令及財政部同年月十日臺財稅發字第一三○五五號
令釋示：『公司法第二百三十八條對資本公積，並無免稅之規定，至其他法律如獎勵
投資條例對某類事業某種所得有免稅條款者，方得據以免稅』，符合上開意旨，與憲
法第十九條所定租稅法律主義尚無牴觸。至其後公布之促進產業升級條例，將免稅範
圍擴大至不以生產事業為限，係配合經濟發展之新情勢而為之立法裁量，亦不得因而
認在前之立法裁量為違憲。」理由即明，從而，系爭退稅款之利息，既不在所得稅法
規定所得扣除之內，原處分否准列報扣除，於法並無不合，訴願決定及再訴願決定遞
予維持，亦無違誤，原告起訴意旨指原處分有違反憲法、稅捐稽徵法、所得稅法規定
及稅捐稽徵公平原則等各節，均為無理由，原告請求將再訴願決定、訴願決定及原處
分均撤銷之本訴應予駁回。又原告本訴既已駁回，其另為判決超過法定二個月復查決
定期間不得加計利息課稅，誤收稅款加計利息退還原告之附帶請求，失所附麗，併予
駁回。
據上論結，本件原告之訴為無理由，爰依行政訴訟法第二十六條後段，判決如主文。
中    華    民    國     八十九      年      五      月       四        日
                    行 政 法 院 第 二 庭
                                審 判 長 評  事      陳  石  獅
                                         評  事      彭  鳳  至
                                         評  事      黃  合  文
                                         評  事      林  茂  權
                                         評  事      王  立  杰
右  正  本  證  明  與  原  本  無  異
                                         法院書記官  王  福  瀛
中    華    民    國     八十九      年      五      月       五        日


司法院資訊處製作；財團法人民間司法改革基金會備份。
